【裁判字號】    99,交訴,195
【裁判日期】    991228
【裁判案由】    公共危險等
【裁判全文】
臺灣板橋地方法院刑事判決             99年度交訴字第195號
公  訴  人  臺灣板橋地方法院檢察署檢察官
被      告  廖世亨
上列被告因公共危險等案件，經檢察官提起公訴（99年度調偵字
第762 號、99年度偵字第11381 號、99年度偵字第18099 號），
被告於準備程序中就被訴事實為有罪之陳述，經本院合議庭裁定
由受命法官獨任進行簡式審判程序，判決如下：
    主  文
廖世亨服用酒類，不能安全駕駛動力交通工具而駕駛，處有期徒
刑月。又因過失致人於死，處有期徒刑拾月。又駕駛動力交通
工具肇事，致人死傷而逃逸，處有期徒刑捌月。應執行有期徒刑
壹年陸月。
    事  實
一、廖世亨明知服用酒類後，反應力及注意力均會降低，將使操
    控動力交通工具之能力降低，而無法安全駕駛動力交通工具
    ，仍於99年2 月5 日8 時許至18時許，在臺北縣三重市（已
    於99年12月25日改制為新北市三重區○○○路某工地服用酒
    類後，明知已達於不能安全駕駛動力交通工具之狀態，仍駕
    駛車牌號碼E9-7101 號自用小客貨車（下稱Ａ車）搭載陳思
    靜，欲返回臺北縣八里鄉（已於99年12月25日改制為新北市
    八里區，以下同）住處。嗣於同日19時2 分許，行經臺北縣
    蘆洲市（已於99年12月25日改制為新北市蘆洲區，以下同）
    環堤大道與民族路422 巷82弄口時，本應注意車前狀況，並
    隨時採取必要之安全措施，且注意無速限標誌或標線者，行
    車時速不得超過50公里，而依當時現場狀況，並無不能注意
    之情形，竟疏未注意車前狀況，並以時速高達100 公里之速
    度貿然前行。適有李萬成騎乘車牌號碼BGO-072 號普通重型
    機車（下稱Ｂ車），沿蘆洲市○○路422 巷82弄左轉環堤大
    道，亦未依號誌指示而貿然紅燈左轉，2 車因而發生碰撞，
    致Ｂ車往前滑行，李萬成則頭部撞擊Ａ車擋風玻璃，致Ａ車
    失控打滑。適有黃極超騎乘車牌號碼JY-15 號大型重型機車
    （下稱Ｃ車），沿蘆洲市○○○道往成蘆橋方向直行而行經
    該處，亦疏未注意車前狀況，以時速60公里之速度前行，見
    Ａ車失控打滑橫於內、外車道上而閃避不及，與Ａ車發生碰
    撞，致黃極超受有頭部外傷、多處擦傷、胸部鈍傷、右腿裂
    傷併肌肉撕裂傷之傷害。廖世亨於肇事後未曾下車查看，竟
    萌生肇事逃逸之犯意，未對李萬成、黃極超施予必要之救護
    措施，亦未告知聯絡方式，隨即駕車逃逸，並將Ａ車之車牌
    2 面棄置於八里鄉○○○ 街之頂寮墓園。李萬成於車禍後隨
    即被送往新光吳火獅紀念醫院急救，惟於同日19時25分許到
    院前心肺功能已停止，經急救仍無效，於同日19時31分許，
    因右顱底骨折致中樞神經衰竭而死亡。嗣經警據報後循線查
    獲廖世亨，並於同日23時許施以酒精濃度檢測，測得呼氣酒
    精濃度仍達每公升0.14毫克，始悉上情。
二、案經李德茂（李萬成之父）及黃極超訴由臺北縣警察局蘆洲
    分局移送臺灣板橋地方法院檢察署檢察官偵查起訴。
    理  由
一、本案被告廖世亨所犯係死刑、無期徒刑、最輕本刑為3 年以
    上有期徒刑以外之罪，其於準備程序中就前揭被訴事實為有
    罪之陳述，經受命法官告知簡式審判程序之旨，並聽取其與
    公訴人之意見後，本院認無不得或不宜改依簡式審判程序進
    行之情事，依刑事訴訟法第273 條之1 第1 項、第284 條之
    1 規定，裁定本案由受命法官獨任進行簡式審判程序；且依
    刑事訴訟法第273 條之2 及第159 條第2 項規定，不適用傳
    聞法則有關限制證據能力之相關規定，合先敘明。
二、上揭犯罪事實，業據被告於本院審理時自白不諱，與證人陳
    思靜及目擊證人盧緯鴻於警詢時之證述、目擊證人莊晉瑋於
    警詢及偵查中之證述、證人即告訴人黃極超於警詢時、偵查
    中及本院審理時之指證情節互核相符，並有道路交通事故現
    場圖2 紙、道路交通事故調查報告表(一)、(二)、汽車駕駛人酒
    後生理協調平衡檢測紀錄表、刑法第185 條之3 案件測試觀
    察紀錄表、道路交通事故當事人酒精測定紀錄表、道路交通
    事故肇事人自首情形記錄表、交通事故死亡案件檢討報告、
    現場勘察報告、臺灣板橋地方法院檢察署相驗屍體證明書、
    檢驗報告書、勘驗筆錄各1 份、車籍資料查詢、駕駛人資料
    查詢各3 紙、監視器翻拍照片2 張、新光吳火獅紀念醫院診
    斷證明書2 紙、照片132 張及本院勘驗筆錄1 份在卷可稽。
    按行車速度，依速限標誌或標線之規定，無速限標誌或標線
    者，行車時速不得超過50公里。汽車行駛時，駕駛人應注意
    車前狀況，並隨時採取必要之安全措施。道路交通安全規則
    第93條第1 項第1 款前段、第94條第3 項分別訂有明文，被
    告既考領駕駛執照並駕駛Ａ車，對於上開規定自不得諉為不
    知。而依當時之情形，天候晴、夜間有照明、路面鋪裝柏油
    、乾燥無缺陷、亦無障礙物，視距良好，速限時速50公里等
    情，有道路交通事故調查表(一)1 紙在卷可稽（見相驗卷宗第
    26頁），並無不能注意之情事。被告竟疏未注意車前狀況，
    以時速100 公里之速度，貿然駕駛Ａ車撞擊被害人李萬成所
    騎乘之Ｂ車，且因Ａ車打滑橫於內、外車道，而造成告訴人
    黃極超因閃避不及而撞擊Ａ車，被告自有過失。次按汽車行
    駛至交岔路口，其行進應遵守燈光號誌，道路交通安全規則
    第102 條第1 項第1 款亦訂有明文。查被害人行經閃光紅燈
    號誌路口，未依標誌指示而貿然左轉一節，業據證人即告訴
    人黃極超於本院審理時結證在卷（見本院卷宗第47頁反面、
    第48頁），並經本院當庭勘驗監視錄影光碟無誤，有本院勘
    驗筆錄1 份為憑（見本院卷宗第48頁反面、第49頁），被害
    人顯有過失。而告訴人黃極超以時速60公里之速度前行一事
    ，亦據證人即告訴人黃極超於本院審理時結證明確（見本院
    卷宗第48頁），且其未注意車前狀況，均足認告訴人黃極超
    亦有過失。惟刑事責任之認定，並不因被害人、告訴人黃極
    超與有過失，而免除被告之過失責任，被害人、告訴人黃極
    超與有過失之情節輕重，僅係酌定雙方民事損害賠償責任之
    依據，並不影響被告刑事責任之成立與否，併此敘明。又被
    害人因本件道路交通事故造成右顱底骨折致中樞神經衰竭而
    死亡之結果；告訴人黃極超受有頭部外傷、多處擦傷、胸部
    鈍傷、右腿裂傷併肌肉撕裂傷之傷害，亦有臺灣板橋地方法
    院檢察署相驗屍體證明書、新光吳火獅紀念醫院診斷證明書
    各1 紙附卷可參（見相驗卷宗第33、94頁），堪認被告之過
    失行為與被害人之死亡、告訴人黃極超之傷害間均具有相當
    因果關係無訛。從而，被告任意性之自白與事實相符，堪予
    採信。本案事證明確，被告犯行洵堪認定，應依法論科。
三、核被告所為，係犯刑法第185 條之3 之服用酒類不能安全駕
    駛動力交通工具而駕駛罪、同法第276 條第1 項之過失致死
    罪、同法第284 條第1 項前段之過失傷害罪及同法第185 條
    之4 之駕駛動力交通工具肇事致人死傷而逃逸罪。被告以一
    過失行為同時觸犯過失致死罪及過失傷害罪，為想像競合犯
    ，應依刑法第55條規定，從一重之過失致死罪處斷。被告所
    犯服用酒類不能安全駕駛動力交通工具而駕駛罪、過失致死
    罪、駕駛動力交通工具肇事致人死傷而逃逸罪3 罪間，犯意
    各別，行為互殊，應予分論併罰。又被告酒醉駕車，因而致
    人受傷及死亡，就所犯過失傷害及過失致死罪之部分，均應
    依道路交通管理處罰條例第86條第1 項之規定加重其刑。爰
    審酌被告明知酒精成分對人之意識能力具有不良影響，酒後
    駕車對一般往來之公眾及駕駛人自身皆具有高度危險性，竟
    漠視自己安危，且罔顧公眾安全，而於服用酒類後已處於不
    能安全駕駛動力交通工具之狀態，仍駕駛屬動力交通工具之
    汽車，其駕車肇事之行為怠忽，造成被害人死亡之無可挽回
    之結果及告訴人黃極超受傷，且於肇事後本應立即停留於現
    場照顧被害人及告訴人黃極超，以免傷害擴大，竟圖規避刑
    責，不顧被害人及告訴人黃極超之傷勢而逕行逃逸，陷被害
    人及告訴人黃極超於危險之中，兼衡被告之品行、智識程度
    、生活狀況、過失程度、犯罪之動機、目的、手段、坦承犯
    行惟迄未與被害人家屬及告訴人黃極超達成和解以取得諒解
    之犯罪後態度等一切情形，各量處如主文所示之刑，並定其
    應執行之刑，以資懲儆。
據上論斷，應依刑事訴訟法第273 條之1 第1 項、第299 條第1
項前段，刑法第185 條之3 、第185 條之4 、第276 條第1 項、
第284 條第1 項前段、第55條、第51條第5 款，刑法施行法第1
條之1 第1 項、第2 項前段，道路交通管理處罰條例第86條第1
項，判決如主文。
本案經檢察官黃明絹到庭執行職務。
中    華    民    國    99    年    12    月    28    日
                  交通法庭    法  官    賴彥魁
上列正本證明與原本無異。
如不服本判決，應於判決送達後10日內，向本院提出上訴書狀，
並應敘述具體理由；其未敘述上訴理由者，應於上訴期間屆滿後
20日內向本院補提理由書（均須按他造當事人之人數附繕本），
「切勿逕送上級法院」。
                              書記官    楊文祥
中    華    民    國    99    年    12    月    28    日
附錄本案論罪科刑法條全文：
中華民國刑法第185 條之3
服用毒品、麻醉藥品、酒類或其他相類之物，不能安全駕駛動力
交通工具而駕駛者，處1 年以下有期徒刑、拘役或科或併科15萬
元以下罰金。
中華民國刑法第185 條之4
駕駛動力交通工具肇事，致人死傷而逃逸者，處6 月以上5 年以
下有期徒刑。
中華民國刑法第276 條
因過失致人於死者，處2 年以下有期徒刑、拘役或2000元以下罰
金。
從事業務之人，因業務上之過失犯前項之罪者，處5 年以下有期
徒刑或拘役，得併科3000元以下罰金。
中華民國刑法第284 條
因過失傷害人者，處6 月以下有期徒刑、拘役或500 元以下罰金
，致重傷者，處1 年以下有期徒刑、拘役或500 元以下罰金。
從事業務之人，因業務上之過失傷害人者，處1 年以下有期徒刑
、拘役或1000元以下罰金，致重傷者，處3 年以下有期徒刑、拘
役或2000元以下罰金。

司法院資訊處製作；財團法人民間司法改革基金會備份。
